臺灣高等法院民事判決　　　　九十三年度上易字第六七七號
　　上　訴　人　甲○○
　　訴訟代理人　楊連祥
　　被上訴　人　乙○○
　　訴訟代理人　邱六郎律師
右當事人間給付借款事件，上訴人對於中華民國九十三年六月九日臺灣基隆地方法院
九十三年度訴字第一六一號第一審判決提起上訴，經本院於九十三年十二月八日言詞
辯論終結，判決如左：
    主      文
原判決主文第一項命上訴人給付之利息逾自民國九十三年六月二十一日起算部分，及
該部分假執行之宣告，暨訴訟費用之裁判均廢棄。
右廢棄部分，被上訴人在第一審之訴及假執行之聲請均駁回。
其餘上訴駁回。
第一、二審訴訟費用由上訴人負擔百分之九十五，餘由被上訴人負擔。
    事  實  及  理  由
一、被上訴人起訴主張：上訴人多次向伊借款，由伊分別於九十一年十二月三日匯款
    三十萬零三十元（三十元為匯款手續費）、九十一年十二月二十四日匯款五萬零
    三十元（三十元為匯款手續費）、九十一年十二月三十一日匯款四萬三千零三十
    元（三十元為匯款手續費）、九十二年三月三日匯款二萬六千零三十元（三十元
    為匯款手續費）、九十二年五月五日匯款四萬八千零十七元（十七元為匯款手續
    費）、九十二年五月三十日匯款十萬零十七元（十七元為匯款手續費），合計五
    十六萬七千一百五十四元至上訴人指定之帳戶，迭經催討，均置之不理，爰請求
    上訴人給付五十六萬七千一百五十四元，及自起訴狀繕本送達之翌日起至清償日
    止，按週年利率百分之五計算之利息等情。
    上訴人於原審未到庭亦未提出書狀作何聲明或陳述。
二、原審判決被上訴人全部勝訴，上訴人提起第二審上訴，未於言詞辯論期日到場，
    核無民事訴訟法第三百八十六條所列各款情事，爰依被上訴人聲請由其一造辯論
    而為判決。
    上訴人雖未於言詞辯論期日到場，惟據其於準備程序到庭及提出之書狀，係以：
    伊確實有收到被上訴人所匯金錢，惟該款項乃伊透過被上訴人向訴外人熊鴻濬所
    借款項，而伊已將款項返還予熊鴻濬，熊鴻濬因而將伊所簽發、面額分別為二十
    萬元、三十萬元之支票二紙予以返還，並簽立切結書表示與伊間之債權債務關係
    已終結，足認伊已清償系爭借款等為由，請求判令：(一)原判決廢棄；(二)被上訴人
    在第一審之訴及假執行之聲請均駁回。
    被上訴人則以：(一)上訴人自九十一年十二月起，以需現金週轉甚至於出國買機票
    為由，陸續向伊借款，共計數百萬元，金錢一部份為伊所有，一部份由伊向訴外
    人熊鴻濬調現，以伊或伊子柯文琮簽發之支票供作保證或由被上訴人言明負責擔
    保。惟系爭借款之金錢全屬伊所有，上訴人來電請求幫忙，伊以電匯方式分六次
    匯款予上訴人。(二)上訴人庭呈之面額二十萬元、三十萬元之支票二紙，係由伊擔
    保上訴人向熊鴻濬借款而簽發，由上訴人自行與熊鴻濬處理；另三十萬元支票，
    係由伊簽發面額十五萬元之支票代為償還，支票由上訴人之女婿取回，該二紙支
    票完全與系爭借款無關，上訴人竟以之作為清償系爭借款之證據，為無理由等為
    由，請求判決駁回上訴。
三、經查：被上訴人分別下列時間匯款予上訴人或上訴人指定之銀行帳戶：(1)九十一
    年十二月三日匯款三十萬元，(2)九十一年十二月二十四日匯款五萬元，(3)九十年
    十二月三十一日匯款四萬三千元，(4)九十二年三月三日匯款二萬六千元，(5)九十
    二年五月五日匯款四萬八千元，(6)九十二年五月三十日匯款十萬元，合計五十六
    萬七千元，累積被上訴人支出之匯款手續費為一百五十四元等事實，業據被上訴
    人提出台北國際商業銀行匯款回條聯影本六紙為證（原審卷第八、九頁），並為
    上訴人所不爭執，應堪信為真實。
四、細繹兩造攻防內容，可知本件重要爭點在於：(一)被上訴人之匯款，究係交付兩造
    間消費借貸關係之金錢？抑交付上訴人與訴外人熊鴻濬間消費借貸關係之金錢？
    (三)上訴人辯稱：業已清償借款，有無理由？(四)被上訴人請求上訴人返還借款五十
    六萬七千元及匯款手續費一百五十四元，暨自原審起訴狀繕本送達翌日起算法定
    利息，有無理由？等節，茲分別論述之。
五、被上訴人之匯款，究係交付兩造間消費借貸關係之金錢？抑交付上訴人與訴外人
    熊鴻濬間消費借貸關係之金錢？
    本件被上訴人主張：伊基於兩造間之消費借貸關係，匯寄自己之金錢五十六萬七
    千元至上訴人或上訴人指定之銀行帳戶一節，上訴人則辯陳：伊有收到匯款，惟
    係因伊透過被上訴人向訴外人熊鴻濬借款之故云云。惟查：被上訴人匯寄金錢至
    上訴人或其指定銀行帳戶之台北國際商業銀行匯款回條聯上（原審卷第八、九頁
    ），均記載匯款人為被上訴人，並無訴外人熊鴻濬之任何記載，則衡諸常情，應
    係被上訴人自行匯寄金錢予被上訴人，而上訴人並未提出任何證據證明被上訴人
    係代理訴外人熊鴻濬交付金錢予上訴人，自無從認定上開金錢係訴外人熊鴻濬交
    付予上訴人者；至於上訴人與訴外人熊鴻濬間是否另有消費借貸關係，實與本件
    兩造間之消費借貸關係無涉。
六、上訴人辯稱：伊已清償系爭借款，有無理由？
    上訴人辯稱：伊已清償系爭借款，並提出訴外人熊鴻濬返還之支票二紙及切結書
    為據（本院卷第二五至二九頁）。惟依上所陳，上訴人並未舉證證明被上訴人匯
    寄之款項係代理訴外人熊鴻濬所為，而應認為該金錢乃被上訴人基於兩造間消費
    借貸關係而交付者。上訴人提出之支票二紙，合計五十萬元，已與系爭借款金額
    有所未合，至於訴外人熊鴻濬出具之切結書，要僅證明上訴人與熊鴻濬間消費借
    貸關係之結清，尚不足證明上訴人業已清償與被上訴人間之系爭借款，是上訴人
    上開辯解，自無足採。
七、被上訴人請求上訴人返還借款五十六萬七千元及匯款手續費一百五十四元，暨自
    原審起訴狀繕本送達翌日起算法定利息，有無理由？
  (一)本件被上訴人自九十一年十二月三日起至九十二年五月三十日止，分六次交付金
    錢共五十六萬七千元予上訴人，且依上訴人指示以匯款方式交付，因而支出手續
    費一百五十四元，核屬費用，則被上訴人基於消費借貸之關係，訴請上訴人返還
    借款五十六萬七千元及費用一百五十四元（總計五十六萬七千一百五十四元），
    洵屬有據。
  (二)但按消費借貸契約中，未定返還期限者，借用人得隨時返還，貸與人亦得定一個
    月以上之相當期限催告返還，民法第四百七十八條後段規定甚明。本件被上訴人
    並未敘明兩造就系爭借款有約定清償期，亦未提出任何其前催告上訴人返還之證
    據供審酌，則應以被上訴人在原審起訴狀繕本之送達，作為催告上訴人返還系爭
    借款之意思表示。查原審起訴狀繕本於九十三年五月十日以寄存送達方式送達予
    上訴人，則依民事訴訟法第一百三十八條第一項規定，自寄存之日起經十日發生
    效力，據以計算，該起訴狀繕本係於九十三年五月二十日始生送達之效力，原審
    以九十三年五月十七日上訴人前往寄存機關領取文書之日期作為送達日期，尚屬
    有誤。再依上開民法第四百七十八條後段規定，本件於未定返還期限之情形，被
    上訴人須定一個月以上之相當期限催告返還，則上訴人應自原審起訴狀繕本送達
    後一個月之翌日（即九十三年六月二十一日）起始有按法定利率負給付遲延利息
    之責任，原審判命上訴人自九十三年五月十八日起即負有給付法定利息之責任，
    亦有未洽。從而，被上訴人得請求上訴人自九十三年六月二十一日起算法定遲延
    利息，被上訴人逾上開日期之利息請求，尚屬無據，應予駁回。
八、綜上所述，被上訴人基於消費借貸之關係，訴請上訴人給付於五十六萬七千一百
    五十四元及自九十三年六月二十一日起算法定利息之範圍內，為有理由，應予准
    許；逾上開准許範圍之請求，為無理由，應予駁回。原審就超過上開應准許部分
    ，為上訴人敗訴之判決並為假執行之宣告，尚有未洽，上訴意旨就此部分求予廢
    棄改判，為有理由，爰由本院廢棄改判如主文第二項所示。至於上開應准許部分
    ，原審判命上訴人給付並為假執行之宣告，核無違誤，上訴人仍執陳詞，指摘原
    判決不當，求予廢棄，為無理由，應駁回其上訴。
九、本件事證已臻明確，兩造其餘攻防及舉證核與結論不生影響，爰不再一一論述。
十、據上論結：本件上訴為一部有理由，一部無理由，依民事訴訟法第四百六十三條
    、第三百八十五條第一項前段、第四百五十條、第四百四十九條第一項、第七十
    九條，判決如主文。
中　　　華　　　民　　　國　　九十三　　年　　十二　　月　　十  五  　　日
                                    民事第九庭
                                        審判長法  官  楊  豐  卿
                                              法  官  張      蘭
                                              法  官  林  金  吾
正本係照原本作成。
不得上訴。
中　　　華　　　民　　　國　　九十三　　年　　 十二 　　月　　 十五 　　日
　　　　　　　　　　　　　　　　　　　　　  　書記官  張  淑  芳
